臺灣桃園地方法院交通事件裁定
92年度交聲字第458號
原處分機關　交通部公路總局新竹區監理所中壢監理站
異　議　人
即受處分人　甲○○
代　理　人　林清漢律師
上列異議人因違反道路交通管理處罰條例案件，對原處分機關於
民國92年10月16日所為之壢監裁字第裁53-D9B155707號裁決不服
，聲明異議，本院裁定如下：
    主  文
原處分撤銷。
甲○○汽車駕駛人爭道行駛不依規定駛入來車道，處罰鍰新臺幣
壹仟捌佰元，並予記違規點數壹點
    理  由
一、原處分意旨略以：異議人即受處分人甲○○於92年6月21日
    19 時許，騎乘車牌號碼MFY-035號重型機車，行經桃園縣中
    壢市○○路○段大江百貨旁，在設有禁止迴車標誌之路段迴
    車。原處分機關以違規事實明確，因依道路交通管理處罰條
    例第49條第2款規定（裁決書贅載第1項），於92年10月16日
    以壢監裁字第裁53-D9B155707號裁決書，裁處異議人罰鍰新
    臺幣1800元整，並依同法第63條第1項第1款記違規點數1點
    ，有該裁決書及送達回執聯在卷可稽。
二、異議意旨略以：異議人因受第三人陳瑞峰所駕駛之車牌號碼
    V2-4956號自小貨車撞擊，致其所騎乘之車牌號碼MFY-035號
    重型機車，遭拖行至對向車道內，非如裁決書所示有於禁止
    迴轉標示路段迴車之情事，竟遭以上開理由裁罰，深表不服
    等語。
三、程序部分：本院前於民國93年3 月1 日，就本件聲明異議案
    件，依道路交通案件處理辦法第17條第2 項之規定，裁定於
    本件刑事訴訟程序終結前，停止其程序。查現因該刑事案件
    經臺灣桃園地方法院檢察署檢察官以95年度偵續一字第7 號
    為不起訴處分及臺灣高等法院檢察署駁回聲請再議處分，有
    該不起訴處分書及駁回聲請再議處分書、臺灣高等法院陳瑞
    峰前案紀錄表附於本院依職權調閱前開刑事案件卷宗內可稽
    。依道路交通案件處理辦法第4 條第1 項準用刑事訴訟法第
    298 條規定，本院乃續行審理程序，合先敘明。
四、按行為後法律或自治條例有變更者，適用行政機關最初裁處
    時之法律或自治條例。但裁處前之法律或自治條例有利於受
    處罰者，適用最有利於受處罰者之規定，行政罰法第5 條定
    有明文。而道路交通管理處罰條例前經立法院修正，相關條
    文於94年12月28日經總統修正公布，嗣經行政院以95年6 月
    23日行政院院臺交字第0950087685號令發布修正條文除第29
    條之2 、第31條、第31條之2 、第32條之1 、第42條、第73
    條、第82條至84條，自96年1 月1 日施行，其餘均自95 年7
    月1 日施行。查本件交通違規所涉道路交通管理處罰條例第
    45條、第63條，雖經修正，但綜合比較之結果，於修正後並
    無變更，揆諸前開行政罰法第5 條所規定之「從新從輕」原
    則，應即適用行政機關最初裁處時之法律即修正前之規定。
五、次按，汽車駕駛人爭道行駛不依規定駛入來車道，處600 元
    以上1800元以下罰鍰。除按該條規定處罰外，並記違規點數
    1 點。道路交通管理處罰條例第45條第3 款及第63條第1 項
    第1 款分別定有明文。且按道路交通標誌標線號誌設置規則
    第171 條規定：「槽化線，用以引導車輛駕駛人循指示之路
    線行駛，並禁止跨越。劃設於交岔路口、立體交岔之匝道口
    或其他特殊地點。本標線線型分為單實線、Y 型線與斜紋線
    三種。其顏色應與其連接之行車分向線、分向限制線或車道
    線相同。單實線、Y 型線線寬均為15公分，斜紋線之周圍邊
    線寬15公分，斜紋線寬20公分，間隔30公分，斜45度。」
六、經查：
(一)異議人騎乘車牌號碼MFY-035 號重型機車於上開時、地與訴
    外人陳瑞峰所駕駛之車牌號碼V2-4956 號自小貨車發生碰撞
    ，造成異議人所騎乘之機車車頭嚴重毀損，案外人陳瑞峰所
    駕駛之自小貨車車頭左前側車損，此為告訴人所不否認，且
    有道路交通事故現場圖、道路交通事故調查報告表（一）（
    二）、交通事故現場照片6 張等，附於臺灣桃園地方法院檢
    察署93年度偵字第2405號偵查卷宗可按。
(二)本件車禍後，經警至現場測繪案發後現場相關車輛、散落物
    位置，其中玻璃碎片等散落物集中之處及機車刮地痕，係距
    前開案發現場之桃園縣中壢市○○路○段大江百貨旁之大園
    往中壢方向之槽化線左方基準線起算約9 公尺處內側車道內
    ；且自該槽化線左方前端起直至散落物地點間，並無其他明
    顯散落物或刮地痕之事實，有桃園縣政府警察局中壢分局承
    辦員警所製道路交通事故現場圖附於偵查卷內可稽。另參以
    案外人陳瑞峰所駕自用小貨車煞車痕在該路往中壢方向內側
    車道內，且相對位置在前揭槽化線之中段部分等情，可認踫
    撞發生地係在該路往中壢方向之內側車道內，即在該等散落
    物集中及機車刮地痕初始之處。另證人辛德良於93年3 月16
    日檢察官偵訊中證稱：伊根據現場採證結果，認機車之踫撞
    點係在前車頭等語，與偵卷內所附上開現場圖及機車車損照
    片 (見93年度偵字第2405號卷第12頁上方照片)所 示相符。
    果異議人陳稱：「係行經大江百貨公司旁路段便利商店前欲
    左轉之時，遭陳瑞豐所駕駛之V 二- 四九五六號自客貨車撞
    擊而致聲明人所駕駛之機車拖行至對向車道內，.. 」 為真
    ，則何以自其欲左轉之始點至二車肇事停止後之此段內側車
    道內均無何散落物或刮地痕？況若告訴人係於機車左轉彎時
    與訴外人陳瑞峰所駕駛之自小貨車發生碰撞，則告訴人所騎
    乘之機車受損最嚴重之部位應係機車左側或後側。然本件異
    議人之機車卻係車頭嚴重毀損，顯與異議人所辯上情不符。
    且證人林金漢於本院調查時證稱：伊並無見到機車行進方向
    等語，顯然於案發前根本不知異議人機車之行進方向，是異
    議人上開所辯，顯不足採信。反益徵異議人係自對向車道內
    跨越槽化線而直接進入中園路往中壢方向行之內側車道而不
    慎以其機車車頭與陳瑞峰所駕前開自用小客貨車左前車頭發
    生踫撞。
(三)另本案刑事部分經檢察官偵辦後亦認：本案應係車禍前告訴
    人 (指異議人)騎 乘機車由被告之左前方駛來，並與被告所
    駕駛之車輛在上開散落物所在之快車道內 (即前揭所指內側
    車道內)發 生對撞等情，有臺灣桃園地方法院檢察署檢察官
    93年度偵字第2405號、94年度偵續字第52號、95年度偵續一
    字第7 號處分書在卷可參，與本院上開認定相符。
七、綜上足認，異議人騎乘車牌號碼MFY-035 號重型機車，於92
    年6 月21日19時許，由中壢往大園方向行駛於桃園縣中壢市
    ○○路○段，途經大江百貨時，確有違規跨越槽化線，駛入
    對向車道之行為。原處分機關依道路交通管理處罰條例第49
    條第2 款、第63條第1 項及違反道路交通管理事件統一裁罰
    基準及處理細則第43條、第44條、第61條之規定，裁處異議
    人新臺幣1800元並記違規點數1 點，固非無據。然本件並無
    證據認定異議人係在設有禁止迴車標誌之路段迴車，原處分
    機關未予詳查，遽予依上開規定裁罰，尚有未洽，此部分異
    議為有理由，爰將原處分撤銷。然異議人係在上開設有槽化
    線之路段，未循指示之路線行駛，跨越槽化線，不依規定駛
    入來車道，事證明確，爰依道路交通管理處罰條例第45條第
    3 款諭知裁罰新臺幣1800元，並依同法第63條第1 項第1 款
    記違規點數1 點。
八、據上論斷，應依道路交通案件處理辦法第19條、第20條前段
    。
中　　華　　民　　國　　96　　年　　2 　　月　　8 　　日
                    交通法庭  法　官　崔秉君
以上正本證明與原本無異。
如不服本裁定，應於裁定送達後5 日內向本院提出抗告狀。
　　　　　　　　　　　　　　　書記官　劉霜潔
中　　華　　民　　國　　96　　年　　2 　　月　　8 　　日
